【裁判字號】    90,上訴,369
【裁判日期】    900629
【裁判案由】    常業竊盜等
【裁判全文】
臺灣高等法院高雄分院刑事判決                      九十年度上訴字第三六九號
    上  訴  人    台灣高雄地方法院檢察署檢察官
    上訴人即被告  乙○○
    被      告  壬○○
右上訴人因竊盜案件，不服臺灣高雄地方法院八十九年度易緝字第一七、三五號中華
民國八十九年十二月三十日第一審判決（起訴案號：臺灣高雄地方法院檢察署八十七
年度偵字第一三九六六號，暨移送併辦九十年偵字第四六六一號即原案號八十七年偵
字第二四七七０、二六九三七、二六四七二號、八十八年度偵字第二０二三二號），
提起上訴，本院判決如左：
      主  文
上訴駁回。
      事  實
一、林瑞祟前曾有殺人未遂、竊盜等前科，又於八十三年五月十六日因懲治盜匪條例
    案件，經臺灣高等法院花蓮分院判處有期徒刑十年確定，並於八十六年十一月三
    日假釋出獄，尚於保護管束期間，猶不知守法慎行，竟仍意圖為自己不法之所有
    ，基於常業之意思，以螺絲起子、大小油壓剪等物為工具，先後於附表所示之時
    、地竊取如附表所示之被害人財物，並藉此為主要經濟來源而賴以維生。嗣於八
    十八年十二月十二日二十二時二十分許，在高雄市左營區○○○路與博愛二路口
    為警緝獲，並扣得林瑞祟所有供其行竊所用之Ｔ型扳手二支、挫刀、尖嘴鉗及老
    虎鉗各一把、一字型起子、梅花扳手及手電筒各一支。
二、案經高雄縣警察局仁武分局報請臺灣高雄地方法院檢察署檢察官偵查起訴。
    理  由
壹、被告乙○○有罪部分：
一、訊據上訴人即被告林瑞祟矢口否認右揭犯行，辯稱：沒有偷ＶＣ─一七八號自大
    貨車、ＸＱ─三八四號自小貨車及ＲＷ─一六四自小客車，該三輛均是陳祈全開
    去的；也沒有偷ＹＢ─一四八九號自小貨車、九五八─四九五號自小貨車及ＶＤ
    ─九一七六號自小貨車，是警察帶我去找出來的；伊是以收購舊貨為業，其餘被
    查獲物品均是向陳祈全買的，不是偷來的云云。經查，（一）附表編號一至四及
    六、八、九及十一等犯行，業據被告於警訊及原審調查時坦認不諱，核與被害人
    子○○在警訊中證述於編號三被告林瑞祟行竊後曾目睹被告自現場離去及被害人
    劉清華於警訊中證陳當場目睹被告行竊等情相符，並經如附表所示之被害人丙○○、丑○○、甲○○○等三人指訴綦詳，及證人即本件另犯贓物罪之陳少峰、邱
    士林證述係向被告林瑞祟購得等語明確，復有贓物認領保管單五紙及馬自達報廢
    車體等照片三幀在卷足資佐證，而陳祈全業己於八十八年九月十四日死亡，有陳
    祈全之戶籍資料一份在卷可稽，無從傳訊到案查証；被告於本院審理時改以前開
    情詞置辯，顯係欲將刑責推卸予已死亡之陳祈全諉責之詞，不足採信，此部分之
    犯行已臻明確。
    （二）又附表所示編號五、七及十之各該貨車失竊乙節，業據被害人己○○、丁○○及戊○○於警訊時指述明確，並有車輛竊盜、車牌失竊資料個別查詢報表─
    查詢車輛認可資料及贓物認領保管單各二紙附卷可按，又被告於行竊ＸＱ─三八
    四一號自小貨車得手時，曾經被害人戊○○發覺後，隨即追捕而未果等情，亦經
    被害人戊○○於警訊中指認被告乙○○並陳述甚詳，況參以本件當場均僅查獲被
    告駕駛各該失竊貨車，卻均未見被告所稱之陳祈全在場，及在ＲＷ─一六四０號
    自小客車上放置被告所有之衣物、托鞋等情以觀，果若係陳祈全所竊得並駕駛，
    豈有連續三次均未當場查逮獲陳祈全本人，及有被告之衣物、托鞋置於該車上之
    理，更足認被告所辯要屬飾卸之詞，殊不足採，此部分犯行亦堪認定。（三）再
    附表所示編號十二至十四號之各該失竊自小貨車，被害人於失竊時均未報案，而
    係由被告帶同警員至附表所示其停放前開車輛之處出等情，業據被害人庚○○、
    癸○○、楊振益、辛○○等人於警訊時指述明確，並經證人即員警梁政邦及向應
    芳於原審調查時證陳：因警備隊查獲被告是通緝犯，且在其身上查獲扣案之工具
    ，帶回我們刑事組共同偵辦，都是由被告供述偷那些車後，由被告帶我們去找出
    來的，失主均未報案，我們是在查獲被告後才循線找出失主等語屬實，前開三輛
    贓車既係被告帶同員警至停放處起出，若非被告所竊，則在失主未報失竊前，警
    員實難確知有該失竊車輛並帶被告至停放處起獲之情，此外復有贓物認領保管收
    據三紙、車輛照片四幀及前開工具扣案可佐，顯見被告所辯，顯屬圖卸之詞，要
    難採信，前揭贓車應為被告所竊至明。綜上所述，被告所辯均無足採，本件事證
    已臻明確，被告犯行洵堪認定。
二、按刑法上所謂常業犯，指反覆以同種類行為為目的之社會活動之職業性犯罪而言
    ，至於犯罪所得之多寡，是否恃此犯罪為唯一之謀生職業，則非所問，縱令兼有
    其他職業，仍無礙於該常業犯罪之成立，故刑法規定之常業竊盜罪，係指恃竊為
    生，而有事實之表現為已足；且常業竊盜罪所犯者為普通竊盜或加重竊盜，概非
    所問；更不以其行竊次數為準（最高法院十八年上字第一九六一號、三十年上字
    第三二八號判例意旨參照）。查被告為如附表所示多次竊盜後隨即求售，顯係以
    竊盜所得為維持生計主要收入，其有賴竊盜維生甚明。核被告所為，係犯刑法第
    三百二十二條之常業竊盜罪。公訴人認被告係犯刑法第三百二十條一項之竊盜罪
    ，容有誤會，惟其起訴之社會基本事實相同，起訴法條應予變更。又公訴人雖未
    就附表編號二至十三號所示之犯行起訴，惟既經查明，且為常業竊盜罪之一部分
    ，為實質上一罪之關係，為起訴效力所及，本院自得一併審理。又本件被告林瑞
    祟被查獲時，固曾於警訊中就附表編號一至四及六、八、九、十一號之犯行坦承
    不諱，並供陳與另一被告壬○○共同行竊，惟於本院審理時初則改陳稱是與一位
    綽號叫守仔，本名為陳祈全之人，不是本件之被告壬○○等語，後又改稱不是偷
    ，是向陳祈全買等語在卷，被告林瑞祟於就有無共犯及究否行竊等情，前後供述
    一，是否另有共犯參與，非無疑義，況參酌被告壬○○並未與被告林瑞祟共犯本
    件竊盜犯行（詳如後述），且本件查獲時均僅當場逮獲被告一人，及證人即另犯
    故買贓物罪之陳少峰及邱士林均證陳只與被告林瑞祟一人接洽，未見過其他人，
    及陳祈全已死亡，如前所述等節觀之，自難僅以被告林瑞祟片面之供述，即遽以
    認定陳祈全亦同涉本件犯行，是本件竊盜罪應僅係被告林瑞祟一人所犯甚明，公
    訴人認與被告壬○○係共犯關係，尚有未洽，併明之。
三、原審因依刑法第三百二十二條、罰金罰鍰提高標準條例第一條前段規定，並審酌
    被告有殺人未遂、竊盜等前科，猶不知遷善改過，而再犯本件竊盜犯行，並賴此
    為生，且犯後猶飾詞圖卸，未見悔意及被害人所受損失等一切情狀，量處被告乙○○有期徒刑一年六月；並以被告一再犯竊盜罪（七十二年間曾因竊盜罪經法院
    判處有期徒刑一年六月，刑之執行前強制工作確定），顯見其具有犯罪之習慣，
    僅藉刑之執行，實不足以根絕惡習，且本件又係犯常業竊盜罪，爰依竊盜犯贓物
    犯保安處分條例第三條第一項第一、二款、第四條、第五條規定宣告應於刑之執
    行前令入勞動場所強制工作三年。復明扣案之大、小油壓剪各一支、Ｔ型扳手
    二支、挫刀、尖嘴鉗及老虎鉗各一把、一字型起子、梅花扳手及手電筒各一支均
    係被告所有，且係供犯本件常業竊盜罪所用之物，業據被告陳明在卷，而依刑法
    第三十八條第一項第二款宣告沒收。認事用法均無不當, 量刑並稱妥適，被告上
    訴意旨空言否認犯罪指摘原判決不當，上訴為無理由，應予駁回。
    貳、被告壬○○無罪部分：
一、公訴意旨略以；被告壬○○亦曾於七十二年五月九日因殺人未遂等案件，經判處
    有期徒刑七年三月，於八十一年十月十三日經假釋出獄，於保護管束中，仍不知
    悔改，意圖為自己不法之所有，並基於犯意之聯絡，共同與被告林瑞祟於八十七
    年五月二十五日十三時許，在高屏溪邊太子宮旁，竊取丙○○所有之捲揚機二台
    、鼓式拌合機及瓶式拌合機各一台、馬自達報廢車體乙部、鋼軌鐵板及鐵皮等物
    得手後，以每噸新台幣三千元之價格，於八十七年五月底某日，販賣予在高雄縣
    鳥松鄉○○村○○路八十一號由明知為贓物之陳少峰、陳玉峰兄弟所經營之順鐵
    資源回收站，嗣於八十七年六月十六日下午三時四十五分許為警查獲（即附表編
    號一部分），因認被告壬○○亦共同涉有刑法第三百二十條第一項之竊盜罪嫌。
二、按犯罪事實應依證據認定之，無證據不得推定其犯罪事實。又不能證明被告犯罪
    者，應諭知無罪之判決，刑事訴訟法第一百五十四條、第三百零一條第一項分別
    定有明文。又「共同被告不利於己之陳述，固得採為其他共同被告犯罪之證據，
    惟此項不利之陳述，須無瑕疵可指，而就其他方面調查，又與事實相符，始得採
    為其他共同被告犯罪事實之認定」，又認定不利被告之事實，須依積極證據，苟
    積極證據不足為不利於被告事實之認定時，即應為有利於被告之認定，不必有何
    有利之證據；事實之認定，應憑證據，如未能發現相當證據，或證據不足證明，
    自不能以推測或擬制之方法，以為裁判基礎，最高法院四十六年台上字第四一九
    號、三十年上字第八一六號、四十年台上字八六號亦分別著有判例。
三、本件公訴人認被告壬○○涉有右揭罪嫌，無非係以同案被告林瑞祟之供述，為其
    主要論罪之依據。被告壬○○經合法傳喚無正當理由不庭，惟據其在原審中堅決
    否認有何竊盜之犯行，辯稱：當時在簡崑益經營之山產店工作，沒有偷竊等語。
    經查，同案被告林瑞祟固於警訊中供承與被告壬○○共同行竊等語在卷，惟被告
    林瑞祟隨即於偵查中則改陳稱：沒有與壬○○一起竊盜，是壬○○自稱是老闆，
    工廠要遷移，有一些廢鐵叫我去買，一噸二千二百元左右，有去現場估價，並拿
    一萬元給他等語（八十七年六月十七日訊問筆錄），且於原審調查時又改陳：「
    認識（指被告壬○○），我們是以前的同案被告，但與我一同犯竊盜案的人，並
    不是在庭上之壬○○，在警局時，我是說一名綽號守仔（台語發音）之人，真正
    與我一同去竊取的人名叫陳祈全，他住屏東縣內埔鄉內埔村，他綽號阿守，約三
    十歲」等語在卷（八十九年二月二十三日、五月三日訊問筆錄），被告林瑞祟就
    被告壬○○究有無與其共同竊盜及其所言共同竊盜之壬○○是否即本件被告壬○○等節，其前後之供述不一，且相互矛盾齟齬，顯有瑕疵，是其於警訊中不利被
    告壬○○之陳述是否可採，非無疑義；況參酌證人即本件另犯故買贓物罪之被告
    陳少峰於原審調查時亦供陳：「乙○○與我接洽，他表示是他要賣的，他沒有表
    示有人與他合夥，當時沒有看到在庭上的壬○○」等語，及證人簡崑益結證稱：
    「我在萬大橋附近加蓋水溝上加蓋鐵皮屋開山產餐廳，我自八十六年五月份就開
    始經營了，被告在八十六年年底快過年前到我店內工作，被告幫我收帳、跑堂、
    記帳，我負責煮東西，我太太負責整理食物。早上日點營業，營業到晚上十二點
    ，被告做到八十七年九月份，因我在八十七年九月二十日將店租給別人，因太累
    了我就沒做了」等語，再與本件被告壬○○非當場被查獲等情互核以觀，益徵被
    告林瑞祟於警訊中供陳被告壬○○與其共同行竊等語，實屬無據，被告壬○○所
    辯，堪可採信。此外復查無其他積極證據足資證明被告碓有公訴人所指之犯行，
    本件即屬不能證明被告犯罪，原審因而為被告壬○○無罪之判決，經核並無不合
    ，檢察官上訴意旨仍執前詞指摘原判決被告壬○○部分不當，上訴為無理由，應
    予駁回。至檢察官移送併辦部分，九十年偵字第四六六一號（即原八十七年度偵
    字第二四七七０號、第二六四七二號、第二六九三七號，亦即附表編號二至十一
    號被告壬○○部分），因本件既為無罪之認定，自無裁判上一罪之關係，是併案
    部分應退由檢察官另行偵辦，併此敘明。
四、本件被告壬○○經合法傳喚，無正當理由不到庭，爰不待其陳述逕行判決。
據上論結，應依刑事訴訟法第三百六十八條，判決如主文。
本案經檢察官沈紹嘉到庭執行職務。
中        華        民        國    九十      年    六    月  二十九    日
                              臺灣高等法院高雄分院刑事第三庭
                                          審判長法  官
                                                法  官
                                                法  官
    附  表
┌──┬────┬───────┬──────────┬────┬───┐
│編號│行為時間│    行為地點  │ 所得財物           │被害人  │備註  │
├──┼────┼───────┼──────────┼────┼───┤
│一  │八十七年│高雄縣大樹鄉高│捲揚機二台、馬自達報│丙○○  │本案起│
│    │五月二十│屏溪邊太子宮旁│廢車體一部、鋼軌一百│        │訴部分│
│    │五日十三│空地          │八十支、鐵板二一片、│        │      │
│    │時許    │              │鐵皮一百片、鐵屋架一│        │      │
│    │        │              │百五十坪、鐵模一八組│        │      │
│    │        │              │、橋板三塊及自來水鑄│        │      │
│    │        │              │鐵一批              │        │      │
├──┼────┼───────┼──────────┼────┼───┤
│二  │八十七年│高雄縣仁武鄉水│攜帶螺絲起子竊得電冰│子○○  │併案  │
│    │八月底某│管路五七六號總│箱、泠氣機、傳真機、│        │八十七│
│    │日晚間  │麗有限公司    │ＣＤ各一台          │        │年度偵│
│    │        │              │                    │        │字第二│
│    │        │              │                    │        │六九三│
│    │        │              │                    │        │七號、│
│    │        │              │                    │        │第二四│
│    │        │              │                    │        │七七０│
│    │        │              │                    │        │號    │
├──┼────┼───────┼──────────┼────┼───┤
│三  │八十七年│同右          │攜帶螺絲起子竊得冷氣│子○○  │同右  │
│    │九月初上│              │機、傳真機各一台（侵│        │      │
│    │午十時許│              │入部分未據告訴）    │        │      │
├──┼────┼───────┼──────────┼────┼───┤
│四  │八十七年│同右          │攜帶螺絲起子竊得電冰│子○○  │同右  │
│    │九月底某│              │箱、悶燒鍋各一個    │        │      │
│    │日晚間  │              │                    │        │      │
├──┼────┼───────┼──────────┼────┼───┤
│五  │八十七年│高雄市三民區鼎│ＶＣ─一七八號自大貨│己○○  │同右  │
│    │九月廿九│金後路四九０號│車一輛              │        │      │
│    │日八時許│旁            │                    │        │      │
├──┼────┼───────┼──────────┼────┼───┤
│六  │八十七年│高雄縣鳥松鄉水│攜帶螺絲起子竊得電冰│子○○  │同右  │
│    │十月十日│管路五七六號  │箱、冷氣機及收錄音機│        │      │
│    │晚間    │              │各一台、電磁爐二台、│        │      │
│    │        │              │茶具一組            │        │      │
├──┼────┼───────┼──────────┼────┼───┤
│七  │八十七年│高雄縣仁武鄉澄│見ＸＱ─三八四一號自│戊○○  │同右  │
│    │十月廿三│觀路一四四０巷│小貨車一輛鑰匙仍留於│        │      │
│    │日十六時│二號前        │車上，發動引擎後竊走│        │      │
│    │許      │              │，並將之停放於高雄縣│        │      │
│    │        │              │鳳山市○○路○○路橋│        │      │
│    │        │              │下                  │        │      │
├──┼────┼───────┼──────────┼────┼───┤
│八  │八十七年│高雄縣仁武鄉灣│見該貨櫃屋未鎖乃侵入│丑○○  │同右  │
│    │十月廿四│內村澄觀路與鳳│竊得切斷砂輪片八片、│        │      │
│    │日七時許│仁路九一巷旁空│焊條八盒、張力剪一把│        │      │
││        │地貨櫃屋內    │（侵入部分未據告訴）│        │      │
├──┼────┼───────┼──────────┼────┼───┤
│九  │八十七年│高雄縣仁武鄉赤│以螺絲起子撬開該店之│甲○○○│同右  │
│    │十月廿四│山村仁雄路九六│後門後，侵入竊得電視│        │      │
│    │日六時許│號對面仁雄自助│機一台、礦泉水一箱、│        │      │
│    │        │餐店內        │零錢新台幣二百十元（│        │      │
│    │        │              │侵入部分未據告訴）  │        │      │
├──┼────┼───────┼──────────┼────┼───┤
│十  │八十七年│高雄縣鳥松鄉大│打破ＲＷ─一六四０號│丁○○  │併案  │
│    │十一月五│埤路勞工公園停│小自客車右前窗玻璃後│        │八十七│
│    │日十一時│車場          │竊得                │        │年度偵│
│    │許      │              │                    │        │字第二│
│    │        │              │                    │        │六四七│
│    │        │              │            │        │二號  │
├──┼────┼───────┼──────────┼────┼───┤
│十一│八十七年│高雄市三民區中│持大小油壓剪取電纜線│劉清華  │同右  │
│    │十一月十│區資源回收廠電│約二十公斤          │        │      │
│    │三日三時│纜工地        │                    │        │      │
│    │許      │              │                    │        │      │
├──┼────┼───────┼──────────┼────┼───┤
│十二│八十八年│高雄縣後庄火車│見車牌號碼ＹＢ─一四│庚○○  │併辦  │
│    │八月初某│站陸橋附近    │八九號自小貨車之鑰匙│        │八十八│
│    │日七時許│              │仍留於車上，將之發動│        │年度偵│
│    │        │              │後竊取供己使用，並停│        │字第三│
│    │        │              │放於高雄市三民區鼎力│        │０二三│
│    │        │              │加油站後方巷內      │        │二號  │
├──┼────┼───────┼──────────┼────┼───┤
│十三│八十八年│高雄縣鳳山市瑞│見未懸掛車牌之自小貨│癸○○  │同右  │
│    │十月中旬│興國民小學附近│車未上鎖及鑰匙仍留於│楊振益  │      │
│    │某日六時│              │車上（車牌號碼為九五│        │      │
│    │許      │              │八─四九０五號），將│        │      │
│    │        │              │之發動後竊取得手，並│        │      │
│    │        │              │停放於高雄縣高旗高工│        │      │
│    │        │              │汽車教練場圍牆旁    │        │      │
├──┼────┼───────┼──────────┼────┼───┤
│十四│八十八年│高雄縣鳳山市青│以Ｔ型板手打開車牌號│辛○○  │同右  │
│    │十一月十│年路電力公司附│碼ＶＤ─九一七六號自│        │      │
│    │一日二十│近            │小貨車電源後竊走，並│        │      │
│    │一時許  │              │將之停放於高雄市左營│        │      │
│    │        │              │區○○○路一七五號前│        │      │
└──┴────┴───────┴──────────┴────┴───┘
附錄：本判決論罪科刑法條：刑法第三百二十二條


司法院資訊處製作；財團法人民間司法改革基金會備份。
